【裁判字號】    98,交聲,3757
【裁判日期】    981014
【裁判案由】    違反道路交通管理處罰條例聲明異議
【裁判全文】
臺灣臺北地方法院交通事件裁定        98年度交聲字第3757號
原處分機關  臺北市交通事件裁決所
受處分人    甲○○
                      之4
上列異議人即受處分人因違反道路交通管理處罰條例事件，對
臺北市交通事件裁決所民國98年9月9日所為之處分（原處分案號
：北市裁罰字第裁22-A1A136103號）聲明異議，本院裁定如下：
    主  文
原處分撤銷。
甲○○不罰。
    理  由
一、原處分意旨略以：異議人即受處分人甲○○（下稱異議人）
    所有車號816-ECW號普通重型機車，於民國98年8月19日14時
    45分許，行經臺北市○○○路○段340巷與信義路3段157巷口
    ，因「支線道車不讓幹線道車先行」、「違反道路交通安全
    規則肇事致人受傷」，為警依法舉發，故依道路交通管理處
    罰條例第45條第9款規定，裁處異議人罰鍰新臺幣（下同）
    600元，並依同條例第63條第1項規定，記違規點數1點；依
    同條例第61條第3項規定，記違規點數3點等語。
二、異議意旨則以：異議人騎乘上開普通重型機車行經臺北市○
    ○路○段157巷口欲左轉時，復興南路1段340巷口西往東路段
    之車輛正處於紅燈停止狀態，故異議人左轉前已降低車速並
    左右觀看有無來車後始左轉。又本件事故發生之原因，乃乙
    ○○所騎乘之車號CZU-563號普通重型機車自復興南路1段
    340 巷西往東方向內側車道跨越雙黃線逆向行駛；且發生擦
    撞之地點，距離復興南路1段340巷及信義路3段157巷之巷口
    已有相當距離，應無「支線道車不讓幹線道車先行」、「違
    反道路交通安全規則肇事致人受傷」之違規事實云云。
三、按汽車行至交岔路口，其行進、轉彎，行至無號誌或號誌故
    障而無交通指揮人員指揮之交岔路口，支線道車應暫停讓幹
    線道車先行；汽車駕駛人，爭道行駛有支線道車不讓幹線道
    車先行之情形者，處新臺幣600元以上1,800元以下罰鍰，記
    違規點數1點；汽車駕駛人，駕駛汽車違反道路交通安全規
    則，因而肇事致人受傷者，記違規點數3點，道路交通安全
    規則第102條第1項第2款、道路交通管理處罰條例第45條第9
    款、第61條第1項、第3項固有明定。
四、經查：
（一）異議人於上開時、地，騎乘車號816-ECW號普通重型機車
      沿台北市○○路○段157巷之道路由南往北方向行駛，至與
      台北市○○○路○段340巷交岔路口，於左轉進入復興南路
      1段340巷時，適有乙○○騎乘車號CZU-563號普通重型機
      車自復興南路1段340巷由西往東方向行駛時，二車發生碰
      撞，雙方人車倒地導致受傷，而本件信義路3段157巷係支
      線道，復興南路1段340巷係幹線道，且係以黃色分隔線分
      隔左右來車之道路等情，為異議人所是認，核與證人乙○
      ○到庭證述相符，並有臺北市政府警察局交通警察大隊道
      路交通事故初步分析研判表（見本院卷第11頁）、道路交
      通事故現場圖（見本院卷第12頁）、道路交通事故補充資
      料表（見本院卷第13頁）、交通事故談話紀錄表（見本院
      卷第14至15頁）及照片14張（見本院卷第19至25頁）等件
      在卷可稽，應堪認定。
（二）關於本件車禍之發生過程及撞擊點，異議人供稱：伊車子
      左轉後，已經進入復興南路1段340巷由東往西之右側車道
      內，係乙○○逆向行駛進入伊車道後始發生碰撞等語，此
      核與據證人乙○○於本院審理時證稱：「（車子倒下的地
      點，是否就是本案車禍撞擊的地點？）是的，都沒有移動
      。」、「（本件依照片所示，你既然是由西往東方向行駛
      ，應該是要靠右側車道行駛，為何發生車禍的地點是在對
      向車道？）當時前面復興南路口是紅燈，等紅燈的車子已
      經回堵到槽化線這邊，因為我車道上的槽化線上有停壹台
      的休旅車擋住我的視線，我並不知道異議人從巷子裡出來
      ，另外回堵的車子因為停的太靠路邊，與路旁的車子間之
      行車空間太窄，我根本過不去，所以我就從左邊過去，也
      有行駛到對向車道，就與異議人發生車禍。」等語相符（
      見本院98年10月8日訊問筆錄第27頁反面），且觀諸現場
      照片（見本院卷第19頁），足認兩車發生撞擊之地點確實
      在異議人之復興南路1段340巷由東往西方向之右側車道內
      ，並非在交岔路口之槽化線或復興南路1段340巷由西往東
      方向之右側車道上。由上可知，本件車禍發生時，異議人
      已左轉進入復興南路1段340巷由東往西方向之右側車道，
      並已完成轉彎，而本件車禍發生之原因，係乙○○所騎乘
      之機車跨越黃色分隔線至對向車道（即異議人之車道）且
      逆向行駛，侵害異議人之路權所致，並非肇因異議人轉彎
      過程中未禮讓乙○○車輛先行，故本件異議人自無所謂「
      支線道車不讓幹線道車先行」之違規可言。
（三）另據證人乙○○前開證述，可知發生本件車禍前，復興南
      路西往東方向右側車道上之車輛既處於等紅燈停止之回堵
      狀態，而肇事巷口之槽化線上亦停有一輛大型休旅車等待
      紅燈，則乙○○、異議人雙方所騎乘機車間之視線，應為
      該休旅車所擋住，而斯時乙○○騎乘機車跨越至對向車道
      並逆向行駛，衡諸常情，顯已超出一般用路人所能預見之
      範圍，異議人實無從採取任何防範措施，是本件車禍，自
      難遽認異議人有何其他違反道路交通安全規則可言，併此
      敘明。
（四）綜上所述，本件車禍係異議人已完成左轉彎動作，並進入
      復興南路1段340巷由東往西方向之右側車道後，始因乙○
      ○跨越黃色分隔線駛入對向車道並逆向行駛所致，異議人
      自難該當「支線道車不讓幹線道車先行」、「違反道路交
      通安全規則肇事致人受傷」之違規，原處分機關不察，遽
      對異議人為前開裁決，難認允當。從而，本件異議人之異
      議為有理由，自應由本院將原處分撤銷，改諭知異議人不
      罰，以資適法。
五、據上論斷，應依道路交通案件處理辦法第20條，裁定如主文
    。
中    華    民    國    98    年    10    月    14    日
                    交通法庭  法  官    顧正德
上正本證明與原本無異。
如不服本裁定，應於裁定送達後5日內向本院提出抗告狀。
上正本證明與原本無異。
                              書記官    郭錦賢
中    華    民    國    98    年    10    月    14    日


司法院資訊處製作；財團法人民間司法改革基金會備份。
